【裁判字號】    99,金訴,38
【裁判日期】    991027
【裁判案由】    違反期貨交易法
【裁判全文】
臺灣臺北地方法院刑事判決              99年度金訴字第38號
    公  訴  人  臺灣臺北地方法院檢察署檢察官
    被      告  甲○○
    選任辯護人  余政勳律師
                莫詒文律師
上開被告因違反期貨交易法案件，經檢察官提起公訴（九十九年
度偵字第二○七二○號），本院判決如下：
    主  文
本件免訴。
    理  由
一、公訴意旨略以：甲○○係億鑫資產管理顧問有限公司（下稱
    億鑫公司）之負責人，沈大維（其所涉違反期貨交易法部分
    ，業經判決確定）為億鑫公司副理，均明知該公司未經主管
    機關財政部證券暨期貨管理委員會（現改為行政院金融監督
    管理委員會證期局）核准經營期貨經信託事業、期貨經理事
    業、期貨顧問事業或其他其或服務事業，且億鑫公司所實際
    經營業務，為客戶與其簽約並繳付外幣保證金後，隨時應客
    戶之請求，於保證金之數倍範圍內以自己之名義為客戶之計
    算，在國內外匯市場從事不同幣別間之即期或遠期買賣交易
    ，且不須實際交割，在當日或到期前以反方向軋平而僅結算
    買賣差價之外幣保證金交易，係屬期貨交易法第三條第一項
    第四款之槓桿保證金契約，詎仍與位於澳門北京街二○二Ａ
    ─二四六號澳門金融中心七樓Ｊ座之「利基金融集團ＴＯＰ
    ＷＯＲＴＨ  ＩＮＶＥＳＴＭＥＮＴＳ  ＬＴＤ. 」（下稱
    利基集團，未在國內立案）合作，在臺北市○○○路○段六
    八號四樓即億鑫公司之前身「億鑫行」之營業所，經營上開
    期貨業務，並僱用不知情之張淳玲擔任會計，年籍不詳之吳
    秀玲、郭珮姍、吳惠璘、劉幸宜及楊雨昕等人擔任理財顧問
    ，陳厚任、蔡季家、周長樺及黃天貴等人擔任業務員，自民
    國八十七年間起，對外宣稱受利基公司的委託，在臺灣境內
    以仲介之方式，介紹溫仁德、羅淑芬、謝蝶、曾錦容及方亮
    靈等不特定客戶予利基集團，每戶收取每口二萬美元以上之
    保證金，從事外匯保證金即金融現貨槓桿交易的套匯交易，
    由億鑫公司之業務員指示在台客戶將保證金匯入利基集團指
    定之帳戶，並由億鑫公司業務員擔任見證人，與客戶簽訂由
    利基集團訂定之中、英文之「委任協議書（ＣＬＩＥＮＴ'
    Ｓ  ＡＧＲＥＥＭＥＮＴ）」及「協議書（
    ＰＯＲＴＦＯＬＩＯ  ＭＡＮＡＧＥＭＥＮＴ
    ＡＣＣＯＵＮＴ  ＡＧＲＥＥＭＥＮＴ）」，對客戶提供各
    幣值走勢資訊，接受或告訴客戶所要買賣幣值之設價，確認
    每筆買賣交易完成之平倉手續，操作虧損時要求客戶補足差
    額，轉交對帳單及合約，及確認客戶贖回或結存之外匯保證
    金餘額等業務﹔另由利基集團之操盤者依照國際幣值包括：
    日幣、歐元及瑞士法郎對美元之兌換走勢，將前開客戶所開
    外匯保證金帳戶之款項，下單於現貨市場中，進行套取匯差
    的交易﹔交易獲利後，則由億鑫公司與利基集團以不詳比例
    朋分百分之四十的利潤，嗣於九十一年五月二十一日經方亮
    靈訴由檢察官指揮法務部調查局北部機動工作組查獲，因認
    甲○○涉犯期貨交易法第一百十二條第四款、第五款之罪嫌
    等語。
二、按案件曾經判決確定者，應諭知免訴之判決；免訴之判決，
    得不經言詞辯論為之，刑事訴訟法第三百零二條第一款、第
    三百零七條分別定有明文。次按未經許可，擅自經營槓桿交
    易商者、擅自經營期貨信託事業、期貨經理事業、期貨顧問
    事業或其他期貨服務事業者，處七年以下有期徒刑，得併科
    新臺幣三百萬元以下罰金，期貨交易法第一百十二條第四款
    、第五款定有明文，依據前開期貨交易法之條文規定，所稱
    擅自經營槓桿交易商、期貨信託事業、期貨經理事業、期貨
    顧問事業或其期貨服務事業，性質上本即包含反覆繼續多次
    實施該事業之行為，是於經營前開事業期間之多次反覆行為
    ，應屬單純一罪，亦有最高法院九十四年度臺上字第四九四
    號裁判要旨可資參照。
三、經查：
  (一)被告甲○○於九十年六月間向案外人徐文欽概括受讓設於「
    臺中市○○區○○路一段六六九號八樓」之「生匯財務顧問
    有限公司」（下稱生匯公司）設備、人員，於同址成立「億
    和企業管理顧問有限公司」（下稱億和公司）後，未經證期
    會許可，即陸續雇用與其有犯意聯絡之鄭淑芬、許貴雁等職
    員，為利基集團招攬客戶，從事外幣保證金交易，經營方式
    為：由億和公司職員，向客戶解說外幣保證金交易之內容、
    操作方式及獲利情形，介紹江秀滿、焦培峻等客戶與利基集
    團簽訂「委任協議書」，並將一定數額之保證金電匯至利基
    集團設於澳門國際商業銀行之帳戶，成為利基集團之客戶，
    直接向利基集團下單或授權億和公司人員向利基集團下單全
    權操作買賣外幣，億和公司並不定期提供外幣商品即時行情
    資訊、盤勢分析及買賣點予客戶，且按月提供當月外幣買賣
    對帳單予該客戶瞭解盈虧，以此方式經營外幣保證金期貨交
    易之經理、顧問事業，迄九十一年四月十五日法務部調查局
    臺中市調查站持搜索票搜索億和公司始遭查獲，經臺灣臺中
    地方法院檢察署檢察官於九十二年五月十五日以九十一年度
    偵字第一一七七二號提起公訴，臺灣臺中地方法院於九十三
    年一月十六日以九十二年度金訴第二二號判處被告甲○○有
    期徒刑六月，併科罰金五十萬元，被告甲○○上訴後，經臺
    灣高等法院臺中分院於九十三年五月三十一日以九十三年度
    金上訴字第五一五號判決駁回上訴，經最高法院撤銷發回，
    再經臺灣高等法院臺中分院以九十六年度金上更一字第八一
    號判決撤銷原判決，改判被告甲○○有期徒刑六月，併科罰
    金新臺幣五十萬元，緩刑三年，再經最高法院於九十九年八
    月二十六日以九十九年度臺上字第五三五二號判決駁回上訴
    而確定等情，有相關臺灣臺中地方法院檢察署檢察官九十一
    年度偵字第一一七七二號起訴書、臺灣臺中地方法院九十二
    年度金訴第二二號判決、臺灣高等法院臺中分院九十三年度
    金上訴字第五一五號判決、九十六年度金上更一字第八一號
    判決、最高法院九十六年臺上字第四四九號、九十九年度臺
    上字第五三五二號判決及臺灣高等法院被告前案紀錄表在卷
    可參。
  (二)又億和公司與億鑫公司均係招攬客戶與利基集團簽約進行外
    匯保證金交易，而經營期貨經理、顧問及仲介事業，該二家
    公司屬關係企業，總領導人為被告甲○○等情，有法務部調
    查局北部地區機動工作組九十一年十二月十九日電防字第○
    九一七八○四九八五○號函附證物清單（見九十二年度偵字
    第四一八○號卷第六頁）及億鑫公司員工資料（見原審卷(二)
    第四五、七九頁）在卷足憑，復經本院勘驗扣案證物亦有載
    有億和公司、億鑫公司電話及分別為臺中分公司、臺北南京
    一分公司之記載（見本院九十九年十月六日勘驗筆錄），且
    被告甲○○於本院調查時亦陳稱：伊於九十年到九十一年間
    ，買了三家公司，第一家在臺中，叫億和公司，第二家在臺
    北，叫億鑫公司，第三家公司也在臺北，叫富利公司，這三
    家公司之業務性質都是海外投資諮詢顧問公司，項目均為利
    基集團之產品等語（見本院九十九年十月二十五日訊問筆錄
    ），以前開億和公司與億鑫公司之組織架構均係與利基集團
    合作從事外幣保證金交易，經營業務相同，且被告甲○○在
    九十年六月、十二月期間先後受讓經營億和公司、億鑫公司
    ，迄九十一年四月十五日億和公司遭查獲之時止，於該段期
    間內同時經營上述二家公司等情觀之，堪認被告甲○○係基
    於經營同一事業之目的，而設立該二家公司以反覆經營上述
    事業，依上開說明，應僅成立單純一罪，而本案起訴範圍業
    已為前案（即臺灣高等法院臺中分院九十六年金上更一字第
    八一號判決）有罪確定判決之既判力所及，本院九十三年度
    訴字第一三○號判決、臺灣高等法院九十五年度第一二三號
    判決亦同此見解，是揆諸前開規定及說明，本件爰不經言詞
    辯論，逕為免訴之判決。
據上論斷，應依刑事訴訟法第三百零二條第一款、第三百零七條
，判決如主文。
中    華    民    國    99    年    10    月    27    日
                        臺灣臺北地方法院刑事第一庭
                            審判長法  官    陳興邦
                                  法  官    林婷立
                                  法  官    唐于智
上正本證明與原本無異。
如不服本判決應於送達後10日內向本院提出上訴狀。
                                  書記官    陳家欣
中    華    民    國    99    年    10    月    27    日

司法院資訊處製作；財團法人民間司法改革基金會備份。
